臺灣高雄地方法院民事判決　　　　　　　　93年度國字第19號
原　　　告　丁○○
　　　　　　丙○○
　　　　　　乙○○
共　　　同
訴訟代理人　吳敏蕙律師
被　　　告　高雄縣甲仙鄉公所
法定代理人　甲○○
訴訟代理人　康裕成律師
　　　　　　梁智豪律師
　　　　　　廖虹羚律師
上列當事人間請求國家賠償事件，本院於民國94年7 月7 日言詞
辯論終結，判決如下：
    主      文
原告之訴及其假執行之聲請均駁回。
訴訟費用由原告負擔。
    事實及理由
一、按依國家賠償法請求損害賠償時，應先以書面向賠償義務機
    關請求之；賠償義務機關拒絕賠償或自提出請求之日起逾30
    日不開始協議，或自開始協議之日起逾60日協議不成立時，
    請求權人得提起損害賠償之訴，國家賠償法第10條第1 項、
    第11條第1 項分別定有明文。查原告於民國93年10月11日提
    起本件訴訟之前，曾以書面請求被告賠償，被告於93年9 月
    14日以甲鄉秘字第0930006451號函覆原告，表達拒絕賠償之
    意，有前開函文影本1 份在卷可稽，則原告提起本件國家賠
    償訴訟，符合法定程序，合先予敘明。
二、原告主張：本件原告丁○○之夫，即原告丙○○、乙○○之
    父潘順國，於93年2 月27日下午4 時許下班，步行在高雄縣
    甲仙鄉甲仙大橋下方行人紅磚道時，因被告疏未設置防護欄
    杆，致潘順國跌落170 公分下之道路路面，受有顱骨破裂併
    顱內出血之傷害，經送醫急救後不治死亡。而前開事故發生
    之地點，並不在「甲仙鄉親水公園延續景觀整建工程」之施
    工範圍，且已供公眾使用，被告自應負國家賠償責任。為此
    ，爰依國家賠償法第3 條第1 項之規定，請求被告賠償原告
    丁○○喪葬費新臺幣（下同）201,570 元、扶養費525,629
    元、慰撫金1,500,000 元，合計2,227,199 元；請求被告各
    賠償原告丙○○、乙○○慰撫金1,500,000 元等語。並聲明
    ：(一)被告應給付原告丁○○2,227,199 元、給付原告丙○○
    1,500,000 元、給付乙○○1,500,000 元，及均自起訴狀繕
    本送達翌日起至清償日止，按週年利率5 ％計算之利息。(二)
    原告願供擔保，請准宣告假執行。
三、被告則以：本件事故發生地點位在甲仙鄉親水公園內，事故
    發生當時，正由被告委託品富營造有限公司（下稱「品富公
    司」）進行「甲仙鄉親水公園延續景觀整建工程」，屬施工
    範圍，並未開放供公眾使用，而被害人潘順國係品富公司僱
    用之施工人員，其將機車停放在事故地點，致連人帶車摔落
    170 公分下之道路路面，因而遭機車壓傷致死，被告自無庸
    負國家賠償責任，故原告請求顯無理由。為此，爰聲明請求
    ：(一)駁回原告之訴。(二)如受不利判決，願供擔保請准免為假
    執行。
四、兩造不爭執之事實：被害人潘順國於93年2 月27日下午4時
    許，在甲仙鄉親水公園內，自高雄縣甲仙鄉甲仙大橋下方行
    人紅磚道，摔落170 公分下之道路路面，經送醫急救後不治
    死亡。
五、得心證之理由：本件依兩造之陳述，爭執之重點應為：事故
    發生地點是否屬於國家賠償法第3 條第1 項所稱之「公有公
    共設施」？
六、經查：
  (一)按公有公共設施因設置或管理有欠缺，致人民生命、身體或
    財產受損害者，國家應負損害賠償責任，國家賠償法第3 條
    第1 項固定有明文，然查該條項所稱之「公有公共設施」，
    以開始供公眾使用為必要，最高法院81年度臺上字第183 號
    、91年度臺上字第1092號判決，已分別闡述詳盡，故所謂「
    公有公共設施」雖不以正式驗收合格為必要，惟倘該設施尚
    未提供公眾使用，即無國家賠償法第3 條第1 項適用之餘地
    。
  (二)本件被害人潘順國於93年2 月27日下午4 時29分許，遭人發
    現倒臥在高雄縣甲仙鄉甲仙大橋下方道路路面，發現當時頭
    部已受傷，地上留有1 攤血跡及機車1 部，經送醫急救後不
    治死亡。嗣經臺灣高雄地方法院檢察署檢察官相驗，認被害
    人潘順國係意外摔落道路路面及遭機車壓傷，致受有顱骨破
    裂併顱內出血之傷害而不治死亡等節，業經本院依職權調取
    臺灣高雄地方法院檢察署93年度相字第361 號相驗卷核閱無
    誤，並有相驗屍體證明書影本1 份在卷可稽。原告雖主張事
    故發生地點不在「甲仙鄉親水公園延續景觀整建工程」之施
    工範圍內，惟事故發生地點位在甲仙鄉親水公園內甲仙大橋
    正下方，事故發生前，被告委由品富公司進行「甲仙鄉親水
    公園延續景觀整建工程」，工程範圍包括甲仙大橋及其週圍
    區域，事故發生地點則進行植裁工程，屬前揭景觀整建工程
    之施工範圍，施工時間為93年1 月5 日至93年3 月31日，事
    故發生時尚未施工完畢，品富公司則將前揭工程轉包給訴外
    人杜登寶施工，被害人潘順國係受僱於杜登寶等節，有被告
    提出之工程合約書、工程位置圖、植栽施工剖面圖及工程結
    算驗收證明書影本各1 份在卷可稽，並經本院調取本院93年
    度勞訴字第60號判決書影本1 份核閱無誤，故原告主張事故
    發生地點非「甲仙鄉親水公園延續景觀整建工程」之施工範
    圍，應屬無據。至訴外人杜登寶雖於本院93年度勞訴字第60
    號給付職業災害補償金事件，到庭陳稱：「潘順國掉落之處
    以前已經施工完畢，並非此次承包的施工地點」等語，有該
    案92年12月14日言詞辯論筆錄影本1 份在卷可稽，惟參酌是
    日與被害人潘順國一起工作之訴外人劉清吉於該案證稱：伊
    當日與潘順國、游何金凰一起工作種花等語，即可知被害人
    潘順國於事故發生當日確實曾到事故現場進行植栽施工，核
    與被告辯稱事故發生當時，事故地點正進行植裁工程乙節相
    符，則訴外人杜登寶前開陳述，應係指潘順國掉落之處之紅
    磚路面以前已經施工完畢，而非指事故發生地點不在「甲仙
    鄉親水公園延續景觀整建工程」之施工範圍內甚明，自無從
    執訴外人杜登寶前開陳述，為有利原告之認定。
  (三)又原告雖另主張甲仙鄉親水公園曾於92年8 月間舉辦芋筍節
    活動，並執此認事故發生地點於事故發生當時已開放供公眾
    使用，惟甲仙鄉親水公園是否於92年8 月間舉辦芋筍節活動
    ，與事故發生地點於事故發生當時，是否開放供公眾使用，
    本無必然之關係，且被告對92年8 月間曾在甲仙鄉親水公園
    舉辦芋筍節活動乙節固不爭執，然否認事故發生地點於事故
    發生當時已開放供公眾使用，抗辯稱：甲仙鄉親水公園自88
    年間起即陸續開發，並分期施工，第1 期施工完成後，確曾
    於92年8 月30日至同年9 月7 日舉辦芋筍節活動，但隨後即
    發包本件「甲仙鄉親水公園延續景觀整建工程」，施工時間
    為93年1 月5 日至93年3 月31日，施工期間有在現場進出路
    口設置擋車墩等管制措施，事故發生地點於事故發生當時並
    未開放供公眾使用等語，並提出與所述相符之甲仙鄉親水公
    園規則報告書、相關工程結算驗收證明書影本暨現場管制照
    片附卷佐證，參以事故發生地點確係在「甲仙鄉親水公園延
    續景觀整建工程」之施工範圍內，已如前述，則被告抗辯事
    故發生地點於事故發生當時尚未開放供公眾使用，自屬有據
    。況被害人潘順國本身即係「甲仙鄉親水公園延續景觀整建
    工程」之施工人員，對事故發生地點屬施工範圍，尚未開放
    供公眾使用乙節，並無誤認之餘地，則原告主張事故發生地
    點於事故發生當時已開放供公眾使用，實屬無據。
七、綜上所述，本件事故發生地點因非屬國家賠償法第3 條第1
    項所稱之「公有公共設施」，從而，原告依國家賠償法第3
    條第1 項之規定，請求被告給付原告丁○○2,227,199 元；
    給付原告丙○○、乙○○各1,500,000 元，及均自起訴狀繕
    本送達翌日起至清償日止，按週年利率5 ％計算之利息，即
    無理由，應予駁回。原告既受敗訴之判決，其假執行之聲請
    ，即失所附麗，應併予駁回。
據上論結，本件原告之訴為無理由，應依民事訴訟法第78條，判
決如主文。
中　　華　　民　　國　　94　　年　　7 　　月　　22　　日
                  臺灣高雄地方法院民事第一庭
                    法　官　劉傑民
正本係照原本作成。
如不服本判決，應於送達後20日內，向本院提出上訴狀並表明上
訴理由，如於本判決宣示後送達前提起上訴者，應於判決送達後
10日內補提上訴理由書（須附繕本）。
中　　華　　民　　國　　94　　年　　7 　　月　　22　　日
                    書記官　歐文政
